【裁判字號】    98,裁,703
【裁判日期】    980319
【裁判案由】    遺產稅
【裁判全文】
最  高  行  政  法  院  裁  定
                                       98年度裁字第703號
上  訴  人  甲○○
被 上訴 人  財政部臺灣省中區國稅局
代  表  人  乙○○
上列當事人間遺產稅事件，上訴人對於中華民國97年11月27日臺
中高等行政法院97年度訴字第323號判決，提起上訴，本院裁定
如下：
    主  文
上訴駁回。
上訴審訴訟費用由上訴人負擔。
    理  由
一、按對於高等行政法院判決之上訴，非以其違背法令為理由，
    不得為之，行政訴訟法第242條定有明文。依同法第243條第
    1項規定，判決不適用法規或適用不當者，為違背法令；而
    判決有同條第2項所列各款情形之一者，為當然違背法令。
    是當事人對於高等行政法院判決上訴，如依行政訴訟法第24
    3條第1項規定，以高等行政法院判決有不適用法規或適用不
    當為理由時，其上訴狀或理由書應有具體之指摘，並揭示該
    法規之條項或其內容；若係成文法以外之法則，應揭示該法
    則之旨趣；倘為司法院解釋或本院之判例，則應揭示該判解
    之字號或其內容。如以行政訴訟法第243條第2項所列各款情
    形為理由時，其上訴狀或理由書，應揭示合於該條項各款之
    事實。上訴狀或理由書如未依此項方法表明，或其所表明者
    與上開法條規定不合時，即難認為已對高等行政法院判決之
    違背法令有具體之指摘，其上訴自難認為合法。
二、本件上訴人對於臺中高等行政法院判決上訴，主張：上訴人
    之父林啟莊於民國92年12月1日死亡，上訴人等繼承人依限
    辦理遺產稅申報，經被上訴人以查獲漏報被繼承人死亡前2
    年內贈與財產、存款及債權等遺產計新臺幣（下同）19,23
    4,016元，乃核定遺產總額49,464,117元，遺產淨額23,210,
    059元，應納稅額5,304,319元，並按所漏稅額4,572,278元
    處1倍罰鍰4,572,200元。上訴人不服，就遺產總額中存款、
    債權、死亡前2年內贈與財產及罰鍰等4項，申請復查結果，
    獲追減遺產總額11,170,662元、公共設施保留地扣除額8,36
    8元、生存配偶剩餘財產差額分配請求權扣除額3,129,653元
    及罰鍰3,214,000元，其餘復查駁回。上訴人就債權及罰鍰2
    項不服，循序提起行政訴訟。惟查原判決未釐清被繼承人遺
    產是否真有系爭債權存在，對上訴人有利或不利之證據，均
    未予查明，僅憑臆測認定遺產債權並裁罰，實不公平，顯有
    違誤等語，雖以該判決違背法令為由，惟核其上訴理由，係
    就原審取捨證據、認定事實之職權行使，指摘其為不當，並
    就原審已論斷者，泛言未論斷，或就原審所為論斷，泛言其
    論斷矛盾，而非具體說明其有何不適用法規或適用法規不當
    之情形，並揭示該法規之條項或其內容，及合於行政訴訟法
    第243條第2項所列各款之事實，難認對該判決之如何違背法
    令已有具體之指摘。依首開規定及說明，應認其上訴為不合
    法。
三、據上論結，本件上訴為不合法。依行政訴訟法第249條第1項
    前段、第104條、民事訴訟法第95條、第78條，裁定如主文
    。
中    華    民    國    98    年    3     月    19    日
                    最高行政法院第五庭
                        審判長法官  黃  璽  君
                              法官  胡  方  新
                              法官  鄭  忠  仁
                              法官  黃  本  仁
                              法官  吳  東  都
以  上  正  本  證  明  與  原  本  無  異
中    華    民    國    98    年    3     月    20    日
                              書記官  彭  秀  玲


司法院資訊處製作；財團法人民間司法改革基金會備份。
